【裁判字號】    91,訴,2176
【裁判日期】    920103
【裁判案由】    營利事業所得稅
【裁判全文】
臺北高等行政法院判決                          九十一年度訴字第二一七六號
                              .
  原      告  力尚貿易有限公司
  代  表  人  甲○○清算人）.
  訴訟代理人  楊揚律師
  被      告  財政部台北市國稅局
  代  表  人  張盛和（局長）
  訴訟代理人  乙○○
右當事人間因營利事業所得稅事件，原告不服財政部中華民國九十一年四月十一日台
財訴字第○九○○○五○九九七號、同年四月十日台財訴字第○九○一三○一八五二
號、同年四月十一日台財訴字第○九一○○○三四二九號及同年四月十日台財訴字第
○九○一三○一八四六號訴願決定，合併提起行政訴訟。本院判決如左：
    主  文
原告之訴駁回。
訴訟費用由原告負擔。
    事  實
一緣原告民國（下同）八十三年度營利事業所得稅結算申報，列報營業收入淨額新台
  幣（下同）二八、二九五、五五二元、非營業收入一○四、四四九元、全年所得額
  虧損一、三二九、八○七元，經被告暫按書面審核，從其申報數核定全年所得額為
  虧損一、三二九、八○七元。嗣因法務部調查局北部地區機動組（下稱：北機組）
  查獲原告八十三年間銷售額計五七、○二五、七六三元未依法開立統一發票，乃檢
  附相關違章資料等通報台北市稅捐稽徵處，經台北市稅捐稽徵處會同被告審理違章
  成立，乃核算原告漏報營業收入計五七、○二五、七六三元、其他收入九五九、三
  四二元及利息收入二○元。經併計原列報營業收入淨額二八、二九五、五五二元後
  ，按同業利潤標準淨利率百分之八，核算營業淨利為六、八二五、七○五元等，重
  行核定全年所得額為七、八八九、五一六元，短漏所得稅額一、三八○、三五六元
  ，除補徵稅額一、九六二、三七九元外，並依所得稅法第一百十條第一項規定，按
  所漏稅額處以一倍罰鍰計一、三八○、三○○元（計至百元止）。八十四年度營利
  事業所得稅結算申報，列報營業收入淨額九、九○一、二四八元、非營業收入三二
  、○○四元、全年所得額虧損一、九一五、四九七元，經被告暫按書面審核，從其
  申報數核定全年所得額為虧損一、九一五、四九七元。嗣因北機組查獲原告八十四
  年間銷售額計五八、七三七、七五二元未依法開立統一發票，乃檢附相關違章資料
  等通報台北市稅捐稽徵處，經台北市稅捐稽徵處會同被告審理違章成立，乃核算原
  告漏報營業收入計五八、七三七、七五二元、其他收入三、○○五、八五四元。經
  併計原列報營業收入淨額九、九○一、二四八元後，按同業利潤標準淨利率百分之
  八，核算營業淨利為五、四九一、一二○元等，重行核定全年所得額為八、五二八
  、九七八元，短漏所得稅額一、九二六、二一八元，除補徵稅額二、一二二、二二
  六元外，並依所得稅法第一百十條第一項規定，按所漏稅額處以一倍罰鍰計一、九
  二六、二○○元（計至百元止）。八十五年度營利事業所得稅結算申報，列報營業
  收入淨額五、○一九、六八一元、非營業收入二九、七一四元、全年所得額虧損五
  三二、四一七元，經被告暫按書面審核，從其申報數核定全年所得額為虧損五三二
  、四一七元。嗣因北機組查獲原告八十五年間銷售額計一二九、四六五、九八一元
  未依法開立統一發票，乃檢附相關違章資料等通報台北市稅捐稽徵處，經台北市稅
  捐稽徵處會同被告審理違章成立，乃核算原告漏報營業收入計一二六、三三四、五
  五四元、非營業收入三、一三一、四二七元，利息收入三四、六八九元。經併計原
  列報營業收入淨額五、○一九、六八一元後，按同業利潤標準淨利率百分之八，核
  算營業淨利為一○、五○八、三三九元等，重行核定全年所得額為一三、七○四、
  一六九元，短漏所得稅額三、三一八、二二○元，除補徵稅額三、四一六、○二四
  元外，並依所得稅法第一百十條第一項規定，按所漏稅額處以一倍罰鍰計三、三一
  八、二○○元（計至百元止）。八十六年度營利事業所得稅結算申報，列報營業收
  入淨額一○、一四三、九二三元、非營業收入三二九、五○六元、全年所得額二六
  、七八五元，經被告暫按書面審核，從其申報數核定全年所得額為二六、七八五元
  。嗣因北機組查獲原告八十六年間銷售額計一七四、三八八、八九三元未依法開立
  統一發票，乃檢附相關違章資料等通報台北市稅捐稽徵處，經台北市稅捐稽徵處會
  同被告審理違章成立，乃核算原告漏報營業收入計一七○、五二六、七二五元、非
  營業收入三、八六二、一六八元及利息收入一○○、九○八元。經併計原列報營業
  收入淨額一○、一四三、九二三元後，按同業利潤標準淨利率百分之八，核算營業
  淨利為一四、四五三、六五一元等，重行核定全年所得額為一八、七四六、二三三
  元，短漏所得稅額四、四○一、三○四元，除補徵稅額四、六七六、五四八元外，
  並依所得稅法第一百十條第一項規定，按所漏稅額處以一倍罰鍰計四、四○一、三
  ○○元（計至百元止）。原告對以上四年度營利事業所得稅之核定及裁處罰鍰不服
  ，申請復查，經被告分別以九十年七月十九日財北國稅法字第九○○二四二七○號
  、第00000000號、第00000000號及第00000000號復查決
  定書駁回申請在案，原告猶表不服，提起訴願，亦分別均遭決定駁回，遂向本院提
  起行政訴訟。
二兩造聲明：
  (一)原告聲明：訴願決定及原處分均撤銷。
  (二)被告聲明：如主文所示。
三兩造爭點：
  原告主張其八十三年至八十六年之營利事業所得稅，均已誠實按期申報，縱偶有疏
  漏，亦無故意、過失，況八十三年之稅捐已逾核課期間，被告徒憑八十六年七月才
  為原告股東之溫萬寶證詞及自原告電腦中列印之未經公司負責人、財務單位、會計
  單位或製表人簽章之資料，憑空認定原告有漏報營業收入，按同業利潤標準推估營
  業淨利，並予補稅裁罰，顯有違誤，是否可採？
  (一)原告主張之理由：
    1.程序方面：
      原告八十三年度之稅捐已逾核課期間，被告不得為補繳營利事業所得稅及罰鍰
      之處分。
      (1)按「依法應由納稅義務人申報繳納之稅捐，已在規定期間內申報，且無故意
        以詐欺或其他不正當方法逃漏稅捐者，其核課期間為五年」；又「在核課期
        間內未經發現者，以後不得再補稅處罰」。稅捐稽徵法第二十一條第一項第
        一款及第二項後段定有明文。又「依法應由納稅義務人申報繳納之稅捐，已
        在規定期間內申報者，自申報日起算」，同法第二十二條第一款亦有明文。
      (2)經查原告依法如期申報八十三年度營利事業所得稅，而被告係於八十九年八
        月始核定補繳營利事業所得稅及罰鍰，業逾核課期間，是依前揭法條規定，
        被告就原告八十三年度之營利事業所得稅即不得再為補稅處罰。詎被告仍為
        補繳營利事業所得稅及罰鍰之處分，顯然違法，應予撤銷。
    2.實體方面：
      (1)關於補繳營利事業所得稅部分：
        被告率以溫萬寶之調查筆錄，遽以認定原告有漏報營業收入事實，顯屬速
          斷，且與事實不符。
          I經查溫萬寶係於八十六年七月間方成為原告之股東，伊如何知悉原告八
            十三年度至八十六年度之營業收入及有關減免、扣除情形？
          II按「證人之個人意見或推測之詞，不得作為證據」，刑事訴訟法第一百
            六十條定有明文。綜觀溫萬寶於北機組所做之筆錄，均係伊個人意見或
            推測之詞，揆諸前揭刑事訴訟法第一百六十條之規定，溫萬寶之證詞，
            實不得作為認定原告漏報營業收入之證據。
          III如前所陳，溫萬寶係於八十六年七月以後方成為原告之股東，而北機組
            啟封要溫萬寶是認之八十三年度至八十六年度損益表，既從未經其手，
            溫萬寶如何是認？益證此啟封是認之過程可議，實不足採。
        查原告資本額僅五百萬元，所營項目亦僅為各種氣動工具、手動工具、電
          動工具、機械零件、小五金鋼模等買賣與設計等業務。足見所經營者乃小
          本生意，且自七十九年公司成立以來，年年虧損，亦有每年度之結算申報
          書可稽。而溫萬寶於北機組亦自承於「八十六年七月以後我等股東實際接
          管認為力肯、力尚實際上是同一家公司，故沒有同時存在之必要，因而將
          力尚公司註銷」等語，足資佐證原告實際上並無被告所認定於八十三年度
          至八十六年度有鉅額之營業收入。詎北機組徒憑由原告電腦內所列出之資
          料，而該資料從未經原告負責人、財務單位、會計單位或製表人簽認，亦
          未盡調查之能事，即妄加推認原告有漏報營業收入事證，是核被告所為，
          顯然違法。
        按行政訴訟法第一百二十五條第一項規定，行政法院應依職權調查事實關
          係，不受當事人主張之拘束。本件被告雖以法務部調查局扣有原告帳冊佐
          憑，主張系爭損益表內容屬實等語。惟查，各該帳冊記載與電腦列印之損
          益表內容迥不相符，被告實際從未詳細核算各該帳冊數據，率爾主張兩者
          一致，委不足採信。請命會計師稽核各帳冊內容，查明所得數據果否確與
          損益表相符，以期發現真實。況有關補徵營業稅事件仍在行政爭訟，尚未
          確定，合併敘明。
      (2)關於罰鍰部分：
        原告並無故意或過失，依司法院釋字第二七五號解釋，不應處罰。
          按「人民違反法律上之義務，而應受行政罰之行為，法律無特別規定時，
          雖不以出於故意為必要，仍須以過失為其責任條件」，司法院釋字第二七
          五號解釋可資參照。查原告歷年均誠實依法按期申報營利事業所得稅，從
          未延宕，縱或偶有疏漏，然並無任何故意過失，是依前揭司法院釋字第二
          七五號解釋意旨，本件應屬不罰。
        被告違反憲法上之明確性原則：
          I查課稅行為與處罰行為本質上即有差異，
          II承上，在租稅處罰時，由於其著重於對違反租稅義務行為之制裁，固而
            對於違法事實之認定，必須十分明確，始符合處罰明確性原則之要求，
            是以稽徵機關必須本於其職權進行調查，於獲得明確之違法事實後，方
            得據以處罰。稽徵機關不得因相對人不盡協力義務，即自行推估事實，
            並以之作為處罰之事實基礎，自不待言。
          III誠如前述，被告徒憑溫萬寶之證詞及自原告電腦中列印之未經公司負責
            人、財務單位、會計單位或製表人簽章之資料，於無其他證據足資佐證
            下，即憑空認定原告有漏報營業收入之事實，及率以依同業利潤標準推
            估原告之營業收入。經核被告所為，顯然違反憲法上明確性原則之要求
            ，實不足以做為租稅處罰之事實基礎，亦不得據以處罰。
  (二)被告主張之理由：
    1.程序部分：
      原告訴稱其八十三年度之稅捐已逾核課期間，被告不得為補繳營利事業所得稅
      及罰鍰之處分。按「稅捐之核課期間，依左列規定：一、依法應由納稅義務人
      申報繳納之稅捐，已在規定期間內申報，且無故意以詐欺或其他不正當方法逃
      漏稅捐者，其核課期間為五年。二、依法應由納稅義務人實貼之印花稅，及應
      由稅捐稽徵機關依稅籍底冊或查得資料核定課徵之稅捐，其核課期間為五年。
      三、未於規定期間內申報，或故意以詐欺或其他不正當方法逃漏稅捐者；其核
      課期間為七年。在前項核課期間，經另發現應徵之稅捐者，仍應依法補徵或並
      予處罰，在核課期間內未經發現者，以後不得再補稅處罰」為稅捐稽徵法第二
      十一條所明定。原告於八十四年五月十五日申報八十三年度營利事業所得稅，
      經北機組查獲，移被告審理結果，以違反所得稅法第七十一條第一項規定，並
      依所得稅法第一百十條第一項規定，按所漏稅額處以一倍罰鍰計一、三八○、
      三○○元。又本件屬「故意以詐欺或其他不正當方法逃漏稅捐者；其核課期間
      為七年」，被告於九十年四月二十五日補徵原告應納稅額一、九六二、三七九
      元，並未逾越上開法令規定之核課期間。
    2.營利事業所得稅部分：
      原告訴稱因與銀行借貸，為美化報表，並無實際銷售，被告率以溫萬寶之調查
      筆錄及原告電腦內所列出之資料，認定原告有漏報營業收入，與事實不符。
      (1)查本件八十三年度營利事業所得稅結算申報，列報全年所得額為虧損一、三
        二九、八○七元。經被告暫按書面審核，從其申報數核定全年所得額為虧損
        一、三二九、八○七元。嗣因北機組查獲原告八十三年間銷售額計五七、○
        二五、七六三元未依法開立統一發票，乃檢附相關違章資料等通報台北市稅
        捐稽徵處及被告，經會審結果，被告核算原告漏報營業收入計五七、○二五
        、七六三元、其他收入九五九、三四二元及利息收入二○元。經按同業利潤
        標準淨利率百分之八，核算營業淨利為六、八二五、七○五元，加計非營業
        收入計一、○六三、八一一元，重行核定全年所得額為七、八八九、五一六
        元，短漏所得稅額一、三八○、三五六元，補徵稅額一、九六二、三七九元
        。原告不服，主張八十三年度之營業收入，目前公司人員正在核算中，並已
        在司法審查中，請待審查後再行繳納等語，申經被告復查決定略以，經核本
        件有關營業稅部分，業經台北市稅捐稽徵處九十年二月七日北市稽法乙字第
        八九一一七○六二○○號復查決定，駁回確定在案，是依據補徵營業稅同一
        基礎之營業收入，核定全年所得額為七、八八九、五一六元，並無不合。
      (2)原告八十四年度營利事業所得稅結算申報，列報全年所得額為虧損一、九一
        五、四九七元。經被告暫按書面審核，從其申報數核定全年所得額為虧損一
        、九一五、四九七元。嗣因北機組查獲原告八十四年間銷售額計五八、七三
        七、七五二元未依法開立統一發票，乃檢附相關違章資料等通報台北市稅捐
        稽徵處及被告，經會審結果，被告核算原告漏報營業收入計五八、七三七、
        七五二元、其他收入三、○○五、八五四元。經按同業利潤標準淨利率百分
        之八，核算營業淨利為五、四九一、一二○元，加計非營業收入計三、○三
        七、八五八元，重行核定全年所得額為八、五二八、九七八元，短漏所得稅
        額一、九二六、二一八元，補徵稅額二、一二二、二二六元。原告不服，主
        張八十四年度之營業收入，目前公司人員正在核算中，並已在司法審查中，
        請待審查後再行繳納等語，申經原被告復查決定略以，經核本件有關營業稅
        部分，業經台北市稅捐稽徵處九十年二月七日北市稽法乙字第八九一一七○
        六二○○號復查決定，駁回確定在案，是依據補徵營業稅同一基礎之營業收
        入，核定全年所得額為八、五二八、九七八元，並無不合。
      (3)原告八十五年度營利事業所得稅結算申報，列報全年所得額為虧損五三二、
        四一七元。經被告暫按書面審核，從其申報數核定全年所得額為虧損五三二
        、四一七元。嗣因北機組查獲原告八十五年間銷售額計一二九、四六五、九
        八一元未依法開立統一發票，乃檢附相關違章資料等通報台北市稅捐稽徵處
        及被告，經會審結果，被告核算原告漏報營業收入計一二六、三三四、五五
        四元、非營業收入三、一三一、四二七元、利息收入三四、六八九元。經按
        同業利潤標準淨利率百分之八，核算營業淨利為一○、五○八、三三九元，
        加計非營業收入計三、一九五、八三○元，重行核定全年所得額為一三、七
        ○四、一六九元，短漏所得稅額三、三一八、二二○元，補徵稅額三、四一
        六、○二四元。原告不服，主張八十五年度之營業收入，目前公司人員正在
        核算中，並已在司法審查中，請待審查後再行繳納等語，申經被告復查決定
        略以，經核本件有關營業稅部分，業經台北市稅捐稽徵處九十年二月七日北
        市稽法乙字第八九一一七○六二○○號復查決定，駁回確定在案，是依據補
        徵營業稅同一基礎之營業收入，核定全年所得額為一三、七○四、一六九元
        ，並無不合。
      (4)原告八十六年度營利事業所得稅結算申報，列報全年所得額為二六、七八五
        元。經被告暫按書面審核，從其申報數核定全年所得額為二六、七八五元。
        嗣因北機組查獲原告八十六年間銷售額計一七四、三八八、八九三元未依法
        開立統一發票，乃檢附相關違章資料等通報台北市稅捐稽徵處及被告，經會
        審結果，被告核算原告漏報營業收入計一七○、五二六、七二五元、非營業
        收入三、八六二、一六八元及利息收入一○○、九○八元。經按同業利潤標
        準淨利率百分之八，核算營業淨利為一四、四五三、六五一元，加計非營業
        收入計四、二九二、五八二元，重行核定全年所得額為一八、七四六、二三
        三元，短漏所得稅額四、四○一、三○四元，補徵稅額四、六七六、五四八
        元。原告不服，主張八十六年度之營業收入，目前公司人員正在核算中，並
        已在司法審查中，請待審查後再行繳納等語，申經被告復查決定略以，經核
        本件有關營業稅部分，業經台北市稅捐稽徵處九十年二月七日北市稽法乙字
        第八九一一七○六二○○號復查決定，駁回確定在案，是依據補徵營業稅同
        一基礎之營業收入，核定全年所得額為一八、七四六、二三三元，並無不合
        。原告訴稱，因與銀行借貨問題，為美化報表，並無實際銷售等語。查原告
        並無提供具體事證以實其說；又北機組自原告營業場所蒐索相關資料並經原
        告蓋章封存，事後審理又會同啟封相關資料，再由北機組會同台北市稅捐稽
        徵處及被告會同審理，難謂非原告之證物，所訴尚無可採。
    3.罰鍰部分：
      本件原告已辦理八十三年度營利事業所得稅結算申報，但漏報營業收入計五七
      、○二五、七六三元、其他收入九五九、三四二元及利息收入二○元；已辦理
      八十四年度營利事業所得稅結算申報，但漏報營業收入計五八、七三七、七五
      二元、其他收入三、○○五、八五四元；已辦理八十五年度營利事業所得稅結
      算申報，但漏報營業收入計一二六、三三四、五五四元、非營業收入三、一三
      一、四二七元、利息收入三四、六八九元；已辦理八十六年度營利事業所得稅
      結算申報，但漏報營業收入計一七○、五二六、七二五元、非營業收入三、八
      六二、一六八元及利息收入一○○、九○八元。案經北機組查獲，經被告審理
      結果，違反所得稅法第七十一條第一項所規定，有原告分類帳、損益報表等及
      經被告與台北市稅捐稽徵處會審報告書影本附卷可憑，被告初查依所得稅法第
      一百十條第一項規定，按所漏稅額處以一倍罰鍰計八十三年一、三八○、三○
      ○元、八十四年一、九二六、二○○元、八十五年三、三一八、二○○元、八
      十六年四、四○一、三○○元。復查決定未准變更，訴願亦予駁回，原告復執
      前詞提起行政訴訟，核無可採。
    理  由
一按「營利事業應保持足以正確計算其營利事業所得額之帳簿憑證及會計紀錄。」、
  「營利事業所得之計算，以其本年度收入總額減除各項成本費用、損失及稅捐後之
  純益額為所得額。」、「納稅義務人應於每年二月二十日起至三月底止，填具結算
  申報書，向該管稽徵機關，申報其上一年度內構成綜合所得總額或營利事業收入總
  額之項目及數額，以及有關減免、扣除之事實，並應依其全年應納稅額減除暫繳稅
  額、尚未抵繳之扣繳稅額及可扣抵稅額，計算其應納之結算稅額，於申報前自行繳
  納。」、「稽徵機關進行調查或復查時，納稅義務人應提示有關各種證明所得額之
  帳簿、文據；其未提示者，稽徵機關得依查得之資料或同業利潤標準，核定其所得
  額。」及「納稅義務人已依本法規定辦理結算申報，但對依本法規定應申報課稅之
  所得額有漏報或短報情事者，處以所漏稅額兩倍以下之罰鍰。」分別為行為時所得
  稅法第二十一條第一項、第二十四條第一項、第七十一條第一項前段、第八十三條
  第一項及第一百十條第一項所規定。
二本件原告八十三年度營利事業所得稅結算申報，列報營業收入淨額二八、二九五、
  五五二元、非營業收入一○四、四四九元、全年所得額虧損一、三二九、八○七元
  ，經被告暫按書面審核，從其申報數核定全年所得額為虧損一、三二九、八○七元
  。嗣因北機組查獲原告八十三年間銷售額計五七、○二五、七六三元未依法開立統
  一發票，乃檢附相關違章資料等通報台北市稅捐稽徵處，經會同被告審理違章成立
  ，乃核算原告漏報營業收入計五七、○二五、七六三元、其他收入九五九、三四二
  元及利息收入二○元。經併計原列報營業收入淨額二八、二九五、五五二元後，按
  同業利潤標準淨利率百分之八，核算營業淨利為六、八二五、七○五元等，重行核
  定全年所得額為七、八八九、五一六元，短漏所得稅額一、三八○、三五六元，除
  補徵稅額一、九六二、三七九元外，並按所漏稅額處以一倍罰鍰計一、三八○、三
  ○○元（計至百元止）。八十四年度營利事業所得稅結算申報，列報營業收入淨額
  九、九○一、二四八元、非營業收入三二、○○四元、全年所得額虧損一、九一五
  、四九七元，經被告暫按書面審核，從其申報數核定全年所得額為虧損一、九一五
  、四九七元。嗣因北機組查獲原告八十四年間銷售額計五八、七三七、七五二元未
  依法開立統一發票，乃檢附相關違章資料等通報台北市稅捐稽徵處，經會同被告審
  理違章成立，乃核算原告漏報營業收入計五八、七三七、七五二元、其他收入三、
  ○○五、八五四元。經併計原列報營業收入淨額九、九○一、二四八元後，按同業
  利潤標準淨利率百分之八，核算營業淨利為五、四九一、一二○元等，重行核定全
  年所得額為八、五二八、九七八元，短漏所得稅額一、九二六、二一八元，除補徵
  稅額二、一二二、二二六元外，並按所漏稅額處以一倍罰鍰計一、九二六、二○○
  元（計至百元止）。八十五年度營利事業所得稅結算申報，列報營業收入淨額五、
  ○一九、六八一元、非營業收入二九、七一四元、全年所得額虧損五三二、四一七
  元，經被告暫按書面審核，從其申報數核定全年所得額為虧損五三二、四一七元。
  嗣因北機組查獲原告八十五年間銷售額計一二九、四六五、九八一元未依法開立統
  一發票，乃檢附相關違章資料等通報台北市稅捐稽徵處，經會同被告審理違章成立
  ，乃核算原告漏報營業收入計一二六、三三四、五五四元、非營業收入三、一三一
  、四二七元，利息收入三四、六八九元。經併計原列報營業收入淨額五、○一九、
  六八一元後，按同業利潤標準淨利率百分之八，核算營業淨利為一○、五○八、三
  三九元等，重行核定全年所得額為一三、七○四、一六九元，短漏所得稅額三、三
  一八、二二○元，除補徵稅額三、四一六、○二四元外，並按所漏稅額處以一倍罰
  鍰計三、三一八、二○○元（計至百元止）。八十六年度營利事業所得稅結算申報
  ，列報營業收入淨額一○、一四三、九二三元、非營業收入三二九、五○六元、全
  年所得額二六、七八五元，經被告暫按書面審核，從其申報數核定全年所得額為二
  六、七八五元。嗣因北機組查獲原告八十六年間銷售額計一七四、三八八、八九三
  元未依法開立統一發票，乃檢附相關違章資料等通報台北市稅捐稽徵處，經會同被
  告審理違章成立，乃核算原告漏報營業收入計一七○、五二六、七二五元、非營業
  收入三、八六二、一六八元及利息收入一○○、九○八元。經併計原列報營業收入
  淨額一○、一四三、九二三元後，按同業利潤標準淨利率百分之八，核算營業淨利
  為一四、四五三、六五一元等，重行核定全年所得額為一八、七四六、二三三元，
  短漏所得稅額四、四○一、三○四元，除補徵稅額四、六七六、五四八元外，並按
  所漏稅額處以一倍罰鍰計四、四○一、三○○元（計至百元止）。原告對以上四年
  度營利事業所得稅之核定及裁處罰鍰不服，循序申請復查、提起訴願，均遞遭決定
  駁回，復起訴主張其八十三年至八十六年之營利事業所得稅，均已誠實按期申報，
  縱偶有疏漏，亦無故意、過失，況八十三年之稅捐已逾核課期間，被告徒憑八十六
  年七月才為原告股東之溫萬寶證詞及自原告電腦中列印之未經公司負責人、財務單
  位、會計單位或製表人簽章之資料，憑空認定原告有漏報營業收入，按同業利潤標
  準推估營業淨利，並予補稅裁罰，顯有違誤，詳如其起訴狀事實欄所載理由等語。
三查原告係經營各種氣動工具、手動工具、電動工具、機械零件、小五金鋼模及各種
  雜貨之買賣暨進出口貿易等業務，八十七年四月十三日經北機組搜索扣押分類帳、
  資產負債表、試算表、明細分類帳、總分類帳、轉帳傳票及損益表等帳簿憑證乙批
  ，並經原告之副董事長溫萬寶啟封作調查筆錄後，將相關資料以八十九年四月十八
  日（八九）電廉字第○六九九號函移台北市稅捐稽徵處會同被告審理核算原告八十
  三年至八十六年之營利事業所得稅有漏報如上所述營業收入、非營業收入及利息收
  入情事，此有違章漏稅案件會審報告書、北機組扣押物封條、損益表總帳等附原處
  分卷可稽，違章漏稅事證明確，被告乃於原告有關之營業稅事件申請復查部分，經
  台北市稅捐稽徵處以九十年二月七日北市稽法乙字第八九一一七○六二○○號復查
  決定駁回確定後，重行核定原告八十三年至八十六年之全年所得額、短漏所得額、
  補徵稅額及罰鍰金額即如上所述數額，揆諸首揭規定，自無不合。
四又北機組八十七年四月十三日所查扣之上開帳簿憑證，查扣時有會同原告之副董事
  長溫萬寶簽（捺）章，損益表等資料上載明原告力尚公司名稱，係原告之內帳資料
  ，溫萬寶八十七年四月十三日及八十九年三月十日在北機組之調查筆錄亦稱：經向
  會計小姐請教後瞭解，本公司（即原告）之內帳有區分力尚與力肯公司（即訴外人
  ）兩部分，外帳係先後由正一、大鼎兩會計事務所作帳．．．．力肯公司支付佣金
  給力尚公司，力尚公司為何不開發票給力肯公司，這要由周尚元（即原告當時負責
  人）負責。‧‧‧‧足證被告確係依原告被查扣之違章憑證及溫萬寶之調查筆錄等
  資料審理違章漏稅，故原告指訴被告憑空推估認定其漏稅，洵不足採。又原告於訴
  願書並稱：其將內帳報表美化膨脹，以利銀行借貸。如上所述，顯然原告製作有多
  套帳，係故意以不正當方法逃漏稅捐，且時間連續長達四年，依稅捐稽徵法第二十
  一條第一項第三款規定，其核課期間為七年，本件原告八十七年四月十三日被北機
  組查扣帳證，八十九年四月十八日函移台北市稅捐稽徵處會同原告審理，八十九年
  八月七日通知原告提示有關資料供核，九十年四月十一日發單補徵八十三年營利事
  業所得稅一、九六二、三七九元，並未逾核課期間，故原告主張八十三年之稅捐，
  已逾核課期間，亦無可採。
五綜上所述，本件被告所為補稅裁罰處分，核無違誤，訴願決定，予以維持，亦無不
  合，原告起訴意旨，非有理由，應予駁回。
六據上論結，本件原告之訴為無理由，依行政訴訟法第九十八條第三項前段，判決如
  主文。
中      華      民      國    九十二    年      一      月      三      日
                            臺 北 高 等 行 政 法 院  第 一 庭
                                           審 判 長  法    官  王立杰
                                                     法    官  王碧芳
                                                     法    官  黃本仁
右為正本係照原本作成。
如不服本判決，應於送達後二十日內，向本院提出上訴狀並表明上訴理由，如於本判
決宣示後送達前提起上訴者，應於判決送達後二十日內補提上訴理由書（須按他造人
數附繕本）。
中      華      民      國    九十二    年      一      月      六      日
                                                     書 記 官  姚國華


司法院資訊處製作；財團法人民間司法改革基金會備份。
